臺灣臺北地方法院民事裁定
111年度消債更字第83號
聲  請  人  
即  債務人  陳玫伶  
代  理  人  陳柏瑋律師(法扶律師)  
相  對  人  
即  債權人  國泰世華商業銀行股份有限公司

法定代理人  郭明鑑  
代  理  人  張秀珍  
上列當事人因消費者債務清理事件聲請更生，本院裁定如下：
    主  文
債務人甲○○自中華民國一百一十一年四月二十二日上午十一時起
開始更生程序。
命司法事務官進行本件更生程序。
    理  由
一、按債務人不能清償債務或有不能清償之虞者，得依本條例所
    定更生或清算程序，清理其債務；債務人對於金融機構負債
    務者，在聲請更生或清算前，應向最大債權金融機構請求協
    商債務清償方案，或向其住、居所地之法院或鄉、鎮、市、
    區調解委員會聲請債務清理之調解，消費者債務清理條例（
    下稱消債條例）第3條、第151條第1項分別定有明文。又依
    辦理消費者債務清理事件應行注意事項第42條第1項之規定
    ，民間債權人非屬本條例第151條第1項所稱之金融機構，且
    依本條例第一章通則之規定，並未就債務人所能聲請更生或
    清算之債權人屬別設限，本條例第151條第1項之規定，無非
    就債權人為金融機構時，應向最大債權金融機構進行前置協
    商程序之規定，換言之，倘債權人中並無金融機構時，即無
    行前置協商程序之必要。揆諸消債條例之立法目的，乃在於
    使陷於經濟上困境之消費者，得分別情形利用更生或清算程
    序清理債務，藉以妥適調整債務人與債權人及其他利害關係
    人之權利義務關係，保障債權人之公平受償，並謀求消費者
    經濟生活之更生機會，從而健全社會經濟發展（消債條例第
    1條參照）。準此，債務人若有不能清償債務或有不能清償
    債務之虞，且客觀上並無濫用更生或清算程序之情事，自應
    使其藉由消債條例所定程序以清理債務。次按法院開始更生
    程序之裁定，應載明其年、月、日、時，並即時發生效力；
    法院開始更生或清算程序後，得命司法事務官進行更生或清
    算程序，必要時得選任律師、會計師或其他適當之自然人或
    法人1人為監督人或管理人，消債條例第45條第1項、第16條
    第1項亦有明定。
二、本件債務人主張：其積欠多家金融機構債務共計新臺幣（下
    同）591萬元，因無力清償，於消債條例施行後，曾向本院
    對債權人申請債務前置調解，惟債務人無法負擔債權人提出
    之清償條件，是調解不成立，故債務人顯有不能清償債務情
    事，爰依法聲請更生等語。
三、經查：
  ㈠債務人前有不能清償債務之情事，於民國110年10月7日具狀
    聲請更生，是本院自應綜合其目前全部收支及財產狀況，評
    估是否已達不能維持最低生活條件，而有「不能清償債務或
    有不能清償之虞」之情形。
  ㈡債務人主張目前任職於橋登企業股份有限公司，每月薪資為2
    萬5,250元，有債務人民事陳報狀、在職證明書附卷（見本
    院卷第89頁至第99頁），另聲請人曾於109年4月29日、110
    年6月4日分別領得行政院紓困金3萬元、3萬元，並因車輛廢
    棄而領有廢車回收金1,147元，因上開收入均不具有持續性
    ，故不予列入聲請人之固定收入。綜上，本院以聲請人每月
    於橋登企業股份有限公司領取2萬5,250元薪資收入，作為計
    算其償債能力之依據。
  ㈢按債務人聲請更生或清算時所提財產及收入狀況說明書，其
    表明每月必要支出之數額，與本條例第64條之2第1項、第2
    項規定之認定標準相符者，毋庸記載原因、種類及提出證明
    文件；債務人必要生活費用，以最近一年衛生福利部或直轄
    市政府所公告當地區每人每月最低生活費1.2倍定之。受扶
    養者之必要生活費用，準用第1項規定計算基準數額，並依
    債務人依法應負擔扶養義務之比例認定之；按因負擔扶養義
    務而不能維持自己生活者，免除其義務。但受扶養權利者為
    直系血親尊親屬或配偶時，減輕其義務，消費者債務清理條
    例施行細則第21條之1第3項、消債條例第64條之2第1、2項
    、民法第1118條定有明文。查債務人主張其目前每月支出個
    人生活必要費用2萬1,202元及扶養未成年子女黃○醇3,000元
    等情，就債務人主張個人生活必要支出2萬1,202元部分，合
    於衛生福利部公告臺北市110年度最低生活費標準1萬7,668
    元之1.2倍，是債務人主張其個人生活必要支出2萬1,202元
    部分，足堪採信。又子女扶養費部分，依戶籍謄本所示（見
    本院卷第135頁），債務人子女黃○醇居住於新北市，目前尚
    未成年，經審酌債務人之未成年子女處於就學階段，尚有受
    債務人扶養之必要，另債務人主張子女扶養費與未成年子女
    父親黃炳舜分擔，由黃炳舜分擔7,000元，債務人每月給付3
    ,000元扶養費等情，故衡酌債務人負擔未成年子女黃○醇扶
    養費部分，未逾110年度新北市最低生活標準之1.2倍即1萬8
    ,720元之半數即9,360元，是債務人主張其負擔子女扶養費
    黃○醇3,000元部分，足堪採信。
  ㈣準此，債務人每月生活必要支出為2萬4,202元（計算式：個
    人生活必要支出2萬1,202元+未成年子女黃○醇扶養費3,000
    元=2萬4,202元），而債務人目前每月收入2萬5,250元扣除
    生活必要支出後，雖餘1,048元（計算式：2萬5,250元－2萬4
    ,202元＝1,048元）可供支配，惟據債務人之財團法人金融聯
    合徵信中心查詢當事人綜合信用報告回覆書、調解債權明細
    表所載（見北司消債調卷第19頁至第24頁、第47頁，下稱調
    解卷），債務人積欠國泰世華商業銀行股份有限公司債務61
    6萬9,565元，倘以其每月所餘1,048元清償，尚須490年多始
    得清償完畢（計算式：616萬9,565元÷1,048元÷12月≒490年
    ），遑論前開債務仍須另行累計每月高額之利息及違約金，
    債務人每月得用以償還債務之數額顯然更低，尚待支付之債
    務總額應屬更高，其還款年限顯然更長，實有違消債條例協
    助債務人重建更生之立法本意。此外，債務人名下除臺灣土
    地銀行存款35元、台灣中小企業銀行存款1,521元、南山人
    壽保單(保單號碼：Z000000000、Z000000000，價值準備金
    分別為12萬7,626元、7萬732元)外，無其他財產，有臺灣土
    地銀行存摺影本、臺灣中小企業銀行存摺影本、全國財產稅
    總歸戶財產查詢清單、南山人壽保單價值準備金一覽表附卷
    可稽（見本院卷第91頁、第101頁至107頁、第167頁）。是
    本院審酌債務人之財產、信用、勞力及生活費用支出等狀況
    ，堪認債務人客觀上經濟狀況已有不能清償債務之虞，而有
    藉助更生制度調整其與債權人間之權利義務關係而重建其經
    濟生活之必要。
四、綜上所述，債務人係一般消費者，其對已屆清償期之債務有
    不能清償之虞，且其無擔保或無優先權之債務未逾1,200萬
    元，復未經法院裁定開始清算程序或宣告破產，又查無消債
    條例第6條第3項、第8條或第46條各款所定駁回更生聲請之
    事由存在，則債務人聲請本件更生，即屬有據，爰裁定如主
    文，並命司法事務官進行本件更生程序。
五、至債務人於更生程序開始後，應另提出足以為債權人會議可
    決或經法院認為公允之更生方案以供採擇，俾免更生程序進
    行至依消債條例第61條規定應行清算之程度；而司法事務官
    於進行本件更生程序、協助債務人提出更生方案時，應依債
    務人之薪資變化、社會常情及現實環境衡量債務人之償債能
    力，並酌留其生活上應變所需費用，進而協助債務人擬定允
    當之更生方案，始符消債條例重建債務人經濟生活之立法目
    的，附此敘明。
六、依消債條例第11條第1項、第16條第1項、第45條，裁定如主
    文。
中　　華　　民　　國　　111 　年　　4 　　月　　22  　日
                  民事第二庭  法  官  林怡君
以上正本係照原本作成。
本裁定不得抗告。
本裁定已於111年4月22日上午11時公告。　
中　　華　　民　　國　　111 　年　　4 　　月　　22　　日
                              書記官  陳俐妙